【裁判字號】    99,台抗,258
【裁判日期】    990325
【裁判案由】    妨害名譽等罪聲明異議
【裁判全文】
最高法院刑事裁定              九十九年度台抗字第二五八號
抗  告  人  甲○○
選任辯護人  汪紹銘律師
上列抗告人因妨害名譽等罪案件，不服台灣高等法院台中分院中
華民國九十九年二月八日駁回聲明異議之裁定（九十九年度聲字
第九三號），提起抗告，本院裁定如下：
    主  文
抗告駁回。
    理  由
按裁判確定前犯數罪者，併合處罰之；數罪併罰，宣告多數有期
徒刑者，於各刑中之最長期以上，各刑合併之刑期以下，定其刑
期，刑法第五十條、第五十一條第五款定有明文。故於定執行刑
之前，因有一部分犯罪先確定，形式上予以執行，仍應依上開規
定定其應執行之刑，俟檢察官指揮執行其應執行之刑時，再就形
式上已執行部分予以折抵。是合於定應執行刑之數罪，其已否執
行完畢，與定執行刑之要件無關。矧定其應執行刑後，就已執行
之刑，既有折抵計算，自無一罪兩罰之情形；又數罪併罰中之一
罪，依刑法規定得易科罰金，若因與不得易科之他罪併合處罰結
果而不得易科罰金時，原可易科部分所處之刑，自亦無庸為易科
折算標準之記載，業經司法院釋字第一四四號解釋在案。至司法
院釋字第六六二號解釋係指「數罪併罰，數宣告刑均得易科罰金
，而定應執行之刑逾六個月者，仍得易科罰金」而言，如數罪併
罰之數宣告刑有不得易科罰金之情形者，自無此號解釋之適用。
本件抗告人甲○○因犯偽造文書、妨害名譽二罪，經分別判處有
期徒刑一年二月，減為有期徒刑七月（不得易科罰金）、有期徒
刑十月，減為有期徒刑五月（得易科罰金）確定在案，既符合合
併定執行刑之要件，法院自應依檢察官之聲請定其應執行刑。抗
告人前開二案經法院裁定定其應執行刑為有期徒刑十一月確定，
因其中所犯偽造文書罪所處有期徒刑一年二月減為有期徒刑七月
部分，不符合刑法第四十一條得易科罰金之標準，經併合處罰結
果，揆之前揭說明，上開定執行刑之裁定未為易科罰金之諭知，
核無不合，亦無違反司法院釋字第六六二號解釋意旨及「一罪兩
罰」之情形。茲因抗告人對台灣台中地方法院檢察署檢察官不准
易科罰金之指揮執行（九十八年度執更字第五一一○號）不服而
聲明異議，經原審認為無理由，以裁定駁回其異議，已詳敘其所
依憑之理由。經核於法尚無違誤。抗告意旨仍執前詞，徒以上開
偽造文書罪所處有期徒刑七月部分已執行完畢，其刑罰執行權即
告消滅，不得作為定執行刑之基礎，以符一罪不兩罰原則云云，
並舉司法院釋字第六六二號解釋，指摘原裁定違誤，非有理由，
應予駁回。
據上論結，應依刑事訴訟法第四百十二條，裁定如主文。
中    華    民    國  九十九  年    三    月  二十五  日
                      最高法院刑事第十庭
                          審判長法官  花  滿  堂
                                法官  黃  正  興
                                法官  陳  東  誥
                                法官  林  錦  芳
                                法官  洪  昌  宏
本件正本證明與原本無異
                                      書  記  官
中    華    民    國  九十九  年    三    月  二十九  日
                                                     M

司法院資訊處製作；財團法人民間司法改革基金會備份。
